臺灣嘉義地方法院刑事判決　　　　　　　 96年度訴字第567號
公　訴　人　臺灣嘉義地方法院檢察署檢察官
被　　　告　丁○○
選任辯護人　吳聰億律師
上列被告因搶奪等案件，經檢察官提起公訴（九十六年度偵字第
二一一七號），本院判決如下：
    主  文
丁○○傷害人之身體，處有期徒刑陸月，如易科罰金，以新臺幣
壹仟元折算壹日，減為有期徒刑月，如易科罰金，以新臺幣壹
仟元折算壹日；又以強暴妨害人行使權利，處有期徒刑伍月，如
易科罰金，以新台幣壹仟元折算壹日，減為有期徒刑貳月又拾伍
日，如易科罰金，以新台幣壹仟元折算壹日。應執行有期徒刑伍
月，如易科罰金，以新台幣壹仟元折算壹日。
    事  實
一、丁○○與丙○○為相識多年之友人，於民國九十六年一月七
    日晚間九時許，丁○○、丙○○及乙○○在址設嘉義縣中埔
    鄉○○路之「家緣卡拉OK」飲酒唱歌，於同日晚間十一時三
    十分許，因丁○○略有酒意，丙○○為避免丁○○與他人口
    角，遂要求乙○○陪同丁○○先行離去，丁○○因而心生不
    悅，於同年月八日零時許，再隻身折返上址，要求丙○○與
    其共同離去，丙○○為免丁○○鬧事，遂陪同丁○○上車，
    於同日零時三十分許，車行至嘉義市○○路與立仁路口附近
    ，丁○○停下車欲強吻丙○○未果，因而惱羞成怒，竟基於
    傷害人身體之犯意，徒手毆打丙○○之頭部，致丙○○受有
    頭部外傷併腦震盪、腦水腫之傷害。丙○○為防衛自身安全
    而以手抵抗，過程中其手指上所戴之鑽戒不慎劃到丁○○臉
    部，丁○○更感憤怒，復另行起意，即以手強將丙○○之鑽
    戒拔下，而妨害丙○○配戴上開鑽戒之權利。嗣丙○○趁丁○○停止毆打之際，立即打開車門奔逃至乙○○位於嘉義市
    ○○路六十巷三三號家中求援。
二、案經丙○○訴由嘉義縣警察局布袋分局報告臺灣嘉義地方法
    院檢察署檢察官偵查起訴。
    理  由
壹、證據能力部分：
    按被告以外之人於審判外之陳述，經當事人於審判程序同意
    作為證據，法院審酌該言詞陳述或書面陳述作成時之情況，
    認為適當者，亦得為證據。當事人、代理人或辯護人於法院
    調查證據時，知有第一百五十九條第一項不得為證據之情形
    ，而未於言詞辯論終結前聲明異議，視為有前項之同意，刑
    事訴訟法第一百五十九條之五定有明文。查被告對於卷附證
    人即告訴人丙○○警詢時、偵查中之證述，證人乙○○警詢
    時之證詞、黃王麗蘭、陳明輝之調查筆錄、財團法人天主教
    聖馬爾定醫院診斷證明書、函文及函附病歷等證據方法，均
    同意調查，且經本院於審理時逐一提示予被告表示意見，被
    告及其辯護人均未於言詞辯論終結前聲明異議。且證人丙○○、乙○○亦於審判時到庭接受本院訊問，經本院審酌採納
    上開傳聞證據，尚無礙被告於程序上之彈劾詰問權利，而認
    上開傳聞證據合於刑事訴訟法第一百五十九條之一第二項、
    同法第一百五十九條之四及第一百五十九條之五等規定，因
    而具證據能力，合先敘明。
貳、傷害部分：
一、訊據被告雖坦認有於上開時間毆打丙○○，然矢口否認有何
    傷害犯行，辯稱：伊僅以手揮打丙○○三、四下，並未成傷
    ，診斷證明書所記載之傷勢非伊造成云云。
二、經查：
  (一)被告於九十六年一月七日晚間與丙○○、乙○○共同在「家
    緣卡拉OK」飲酒唱歌，後被告略有酒意，丙○○為避免被告
    與他人口角，遂要求乙○○陪同被告先行離去，被告於同年
    月八日零時許，再度隻身折返上址，到場時即拉丙○○要求
    與其共同離去，丙○○為避免被告鬧事，未及拿取皮包、鑰
    匙即與被告共同離去等情，業據證人丙○○於警詢、本院審
    理時證述明確（見警卷第六頁、本院卷第四十三頁），參以
    證人乙○○亦於本院審理時證稱：當日丙○○有告知皮包放
    在上開卡拉OK店內（見本院卷第七十三頁）等語，被告亦坦
    認丙○○與其離去時，並未攜帶隨身皮包、手機等物（見本
    院卷第一百三十五頁），而皮包多為個人隨身攜帶物品，若
    非突遇偶發狀況臨時離開，少有未及攜帶即行離去，被告雖
    供稱當日係因丙○○在其離去前要求於一月八日零時三十分
    許到卡拉OK店內接送云云，然被告前於警詢供稱：其再度到
    該店內，係因凌晨一時許接獲丙○○撥打手機要求接送云云
    ，後因無通聯紀錄復改稱上情，已有前後矛盾，況丙○○若
    係與被告事先約好離去時間，焉有可能未及收拾個人物品即
    離去，顯見證人丙○○證稱被告當日離去後，又再度回到卡
    拉OK店要求與其共同離去，為避免被告鬧事而隨被告離開，
    應堪認定。
  (二)再被告與丙○○共同離去時，係由被告駕車，丙○○坐在副
    駕駛座，途中車行至嘉義市○○路與立仁路口附近時，被告
    停下車欲強吻丙○○，丙○○抗拒並有臉面向被告推阻，被
    告即徒手毆打丙○○頭部等情，業據證人丙○○於警詢及本
    院審理時證述明確（見警卷第六頁、本院卷第四十三頁至第
    五十五頁）；再證人乙○○於警詢證稱：我當晚回家後約三
    十分鐘後，丙○○跑來敲我住家門，我開門後，丙○○告訴
    我丁○○打她，隨後丁○○亦來到，我很兇的叫丁○○回去
    ，丙○○來敲我家門時，我見她在哭，且臉頰瘀青等語（見
    警卷第九頁），復於本院審理證稱：「（當天你有無再遇到
    丙○○）有，那是被告載她回來的。被告載她回來，來到我
    家路邊，丙○○就用跑的進來，並叫我三哥三哥，說被告要
    打他；（你就開門？）我當時還在客廳，我就開門，問什麼
    事，丙○○就說被告要打他，我門打開，被告車剛好開到，
    我就叫被告回去；（當時你有無看到受傷？）有，右眼睛旁
    邊瘀青，嘴角紅紅的」等語（見本院卷第五十九頁至第六十
    頁），是丙○○於警詢、本院審理證述遭被告毆打情節，前
    後一致，並無瑕疵可指，而證人乙○○亦係被告多年友人，
    與被告之熟識度高於丙○○，亦據證人乙○○證述在卷（見
    本院卷第六十六頁），是乙○○亦無刻意誣陷被告傷害丙○○之理，其上開證述具有憑信性、真誠性無疑。是參酌丙○○上揭證述遭被告毆打臉部、頭部，佐以證人乙○○亦見丙○○有臉部瘀青、紅腫等情，堪認被告於上開時地，確實毆
    打丙○○成傷，應堪認定。
  (三)此外，丙○○因被告上開犯行，因而受有頭部外傷併腦震盪
    、腦水腫等傷害，亦有財團法人天主教聖馬爾定醫院（下稱
    聖馬爾定醫院）診斷證明書一份在卷可稽（見警卷第十八頁
    ），而告訴人丙○○於九十六年一月二十四日就診，經檢查
    發現右額有腫脹、瘀血，右眼瘀青，電腦斷層結果為輕度腦
    水腫，最後確診為輕度外傷性腦震盪等情，亦有上開聖馬爾
    定醫院九十六年八月二十一日（96）惠醫字第1063號函及所
    附病歷在卷可參（見本院卷第一百零三頁至第一百零五頁）
    ，觀諸前開診斷證明書、函文記載丙○○所受之「經檢查右
    額有腫脹、瘀血，右眼瘀青」，與上開證人乙○○證述所見
    之傷勢大致相符，丙○○除上開傷勢外，亦因此有輕度腦震
    盪，亦與一般在密閉空間內遭毆打臉部、頭部所致情狀相符
    ，亦徵證人丙○○證稱被告於上開時地徒手毆打其臉部、頭
    部，證人乙○○證稱有見丙○○右眼睛旁瘀青，嘴角紅紅之
    證詞，並非憑空杜撰，應係可採。至被告及辯護人雖抗辯上
    開診斷證明書係告訴人丙○○於發生毆打數日後始就診，不
    足證明具有相當因果關係云云。然一般人遭毆打後，本即非
    必定於當日即就診，嗣後因仍感不適，始至大型醫院看診，
    尚與常理無違，況被告前於警詢、偵查中對於有毆打丙○○
    一節均不爭執，於本院準備程序中就毆打丙○○並造成丙○○受有上開傷害，亦坦白承認，嗣後始改稱並無成傷云云，
    故本院審酌上開各項積極證據，認被告於上開時地徒手毆打
    丙○○，造成丙○○受有頭部外傷併腦震盪、腦水腫之傷害
    ，即堪認定，被告所辯，顯不足採。
  (四)至被告及辯護人雖抗辯證人丙○○何時就診、乙○○何時至
    醫院探視丙○○等情，互有矛盾，且查無丙○○其他就診紀
    錄，不足認定有毆打成傷云云。查證人丙○○雖於本院審理
    證稱於九十六年一月二十一日即有至聖馬爾定醫院就診、證
    人乙○○證稱於事發後二、三天至醫院看丙○○等語（見本
    院卷第四十九頁、第六十八頁），然丙○○因被告之毆打受
    有傷害，乙○○當日並有親見等情，業經證人丙○○、乙○○證述明確，至於其他就診、探視細節問題，實繫於證人之
    記憶能力及對於提問之表達能力，縱有記憶不清或陳述不明
    情事，亦難遽指證人陳述之真誠信即有可疑；況上開基本事
    實之陳述，亦經本院與其他卷內證據相互勾稽認定其真實性
    無疑，業如上述，揆諸上開說明，其證詞仍非不得予以採信
    。再證人丙○○於本院審理證稱：案發後先至吳鳳南路之元
    生堂中藥鋪，後至民權路藥局，末至聖馬爾定醫院就診等語
    （見本院卷第五十五頁至第五十六頁、第八十四頁），並陳
    報就診處所為元生堂中藥鋪、明順藥局，經本院囑警調查，
    上開元生堂中藥鋪、明順藥局之人員均證稱對於丙○○有無
    看診、購買之藥品等並無印象，亦無留存相關資料，有卷附
    調查筆錄二份可參（見本院卷一百十二頁至第一百十五頁）
    ，然上開調查時間距離本案發生已久，且上開二處所可否合
    法看診並供述有看診行為本即有疑，是尚難以查無上開看診
    相關資料，而據以推翻上開證人丙○○、乙○○證稱丙○○
    受有上開傷勢之證詞。故被告及辯護人上開辯詞，仍不足動
    搖本院依積極證據所認定之前開事實。
  (五)承前各節，勾稽以觀，被告傷害情節，至為灼然，前開所辯
    無非臨訟卸責之詞，均無足採，本件事證明確，被告傷害犯
    行即堪認定。
、強制罪部分：
一、訊據被告雖就告訴人丙○○有鑽戒一節不爭執，然矢口否認
    當日在車上有強將丙○○鑽戒拔下之強制罪犯行，辯稱：不
    清楚丙○○當日有無戴戒指，於一月八日上午九時許，丙○○打電話給伊說鑽戒掉車上，請伊找一下，並非伊拔掉丙○○戒指云云。
二、經查：
  (一)證人丙○○於九十六年一月七日晚間與被告、乙○○至「家
    緣卡拉OK」飲酒唱歌時，手指有配戴鑽戒一枚，業據證人丙○○於警詢、偵查及本院審理時證述明確（見警卷第六頁、
    偵卷第八頁、本院卷第四十五頁），核與證人乙○○於警詢
    、本院審理證稱當天晚上有看到丙○○戴鑽戒等語（見警卷
    第九頁、本院卷第六十二頁）互核相符，並無瑕疵可指，是
    丙○○於上揭時地，有配戴鑽戒一枚，應堪認定。
  (二)再證人丙○○於警詢證稱：丁○○動手打我頭部，我用手抵
    抗，丁○○仍然繼續毆打我，我在阻擋時我手上鑽戒不小心
    刮到丁○○臉部，因此丁○○抓我手，強把我手上戒指拉下
    後繼續打我等語（見警卷第六頁）；復於偵查中證稱：我反
    抗時鑽戒刮到他的臉，他就把鑽戒搶走等語（見偵卷第八頁
    ）；於本院審理亦結稱：「（他打你，你有無反抗？）我用
    手抵擋，我當時手上有鑽戒，他的臉被我鑽戒劃到；（你的
    鑽戒劃到他臉部何處？）不知道，我知道我有劃到他，因為
    他有叫一聲，並說我的戒指劃到他、、；（被告如何拿走的
    ？）他抓著我的手，然後拔掉，說我的戒指刮到他；（拔掉
    之後，戒指他如何處理？）不知道」等語（見本院卷第四十
    四頁至第四十五頁）。是證人丙○○就其遭被告毆打時，以
    手抵擋因而戒指刮到被告臉部，被告因此將其所配戴之戒指
    拔掉乙情，證述始終一致，就主要情節並無前後矛盾之情，
    參以被告於本院亦供稱：當日在車上時，丙○○有以指甲刮
    到我的臉等語（見本院卷第一百三十七頁至第一百三十八頁
    ），是被告有遭丙○○刮到臉部亦堪認定，顯見證人丙○○
    上開證述情詞非虛。而被告毆打丙○○時，遭丙○○反抗刮
    到臉部，憤而將可能刮到其臉部之戒指拔除，亦符合常情，
    益見證人丙○○前開指述，應屬可採。是被告於毆打丙○○
    時，遭丙○○反抗刮到臉部，憤而將丙○○之戒指拔除，即
    堪認定。
  (三)此外，被告就其於九十六年一月八日上午接獲丙○○電話後
    ，即至所駕駛之車上尋找丙○○戒指一節亦不爭執，顯見丙○○配戴戒指與被告、乙○○唱歌喝酒，嗣後與被告發生爭
    吵遭被告毆打後，戒指已不在丙○○掌控中，而非提出告訴
    前始稱戒指為被告取走，亦徵丙○○指述戒指遭被告拔下，
    並非憑空杜撰，應係可採。況一般鑽石戒指實屬貴重物品，
    為避免無意間掉落造成財物損失，係與配戴者之指圍相密合
    ，若非配戴之人刻意卸除或遭人以外力拔除，鮮有因甩動而
    隨意鬆脫致不慎遺失之情，是被告抗辯丙○○之戒指係掉落
    云云，顯係卸責之詞，不足採信。
  (四)至證人乙○○雖於本院審理證稱：丙○○於隔天晚上告訴我
    戒指吵架丟掉了，沒有說是被告搶走云云（見本院卷第六十
    九頁），然證人乙○○前於警詢證稱：丙○○有告訴我她的
    鑽戒被丁○○拿走等語（見警卷第九頁），而證人乙○○就
    上開警詢證述，係依其意思陳述，無人教導或教唆陷害被告
    等情，業於本院證述明確（見本院卷第七十頁），是證人乙○○就丙○○係告知戒指掉落抑或遭被告取走，前後證述已
    有顯著矛盾，關於戒指部分之證述，其憑信性實非無疑；再
    證人甲○○雖於本院證稱：當天被告接到丙○○電話，之後
    被告與其母親在車上找東西，我問他們在找什麼，被告與他
    母親跟我說，雪霞說有戒指掉在車上，叫他們找找看等語（
    見本院卷第七十八頁至第七十九頁），然證人甲○○亦證稱
    ：沒有聽到被告講電話的內容，也不知道打電話給被告之人
    說什麼，是事後聽被告說找戒指等語（見本院卷第八十頁至
    第八十一頁），故證人甲○○亦未親自聽見被告與丙○○之
    對話內容，而係聽聞有利害關係之被告及被告轉述與其母後
    之內容，尚不足以認定丙○○係向被告表示戒指不慎掉落之
    語。是證人乙○○、甲○○上揭本院證述內容，均不足以動
    搖本院基於前開積極證據所認定之事實，而難為有利被告認
    定之佐憑。
  (五)再丙○○於上開時地遭被告毆打時，以手抵擋，因而戒指刮
    到被告臉部，被告因此將其配戴之戒指拔掉乙情，業如前述
    ，而參諸前開證人丙○○於警詢、偵訊及本院審理時證述情
    詞，均係結稱因戒指刮到被告臉部，被告因此將戒指拔下等
    語，是以上開客觀情狀觀之，被告拔掉丙○○戒指，應係遭
    戒指劃到臉部甚感不悅，憤而將丙○○戒指拔下，而非覬覦
    該戒指之價值，欲取該財物據為所有。且證人丙○○於本院
    復證稱：「（一月八日下午三點是否有打電話給被告？）是
    的，我問他戒指要不要拿回來還我，他說要去車上找，我問
    他有無找到」等語（見本院卷第五十一頁），參以證人甲○○亦證稱當日有看到被告與其母親在車上找東西等語，是被
    告於丙○○撥打電話欲討回其遭被告拔下之戒指時，被告告
    知需至車上尋找並確實搜尋，顯見被告於拔下丙○○上開鑽
    戒時，係對該鑽戒刮到其臉部不滿，而非有何不法所有之意
    圖，因而不知其盛怒時拔下之戒指何在，故綜合各情觀之，
    自難認被告所為有何不法所有之意圖，甚為顯然。
  (六)綜上，被告強將丙○○之戒指拔下，妨害丙○○配戴戒指之
    權利，至為灼然，前開所辯無非臨訟卸責之詞，均無足採。
肆、論罪科刑部分：
一、刑法第三百零四條之強暴、脅迫，祇以所用之強脅手段足以
    妨害他人行使權利，或足使他人行無義務之事為已足，並非
    以被害人之自由完全受其壓制為必要。如果上訴人雇工挑取
    積沙，所使用之工具確為被告強行取走，縱令雙方並無爭吵
    ，而其攜走工具，既足以妨害他人工作之進行，要亦不得謂
    非該條之強暴、脅迫行為，有最高法院二十八年上字第三六
    五０號判例可資參照。本件被告於毆打告訴人丙○○時，因
    丙○○配戴之鑽戒刮到被告臉部，被告心生不悅而強將丙○○戒指拔下，並非欲奪為所有，尚無不法所有意圖，業經認
    定如前，是被告上揭以不法腕力拔下告訴人戒指，顯係以強
    暴方法妨害告訴人配戴戒指之權利。故核被告所為，係犯刑
    法第二百七十七條第一項普通傷害罪及同法第三百零四條以
    強暴方法妨害人行使權利之妨害自由罪。被告所犯上開二罪
    ，犯意各別，行為互異，應與分論併罰。再本件被告強行拔
    下告訴人戒指之行為，依前揭說明，即無為自己不法所有意
    圖，而與搶奪構成要件相異，檢察官認被告係犯刑法第三百
    二十五條第一項普通搶奪罪，容有未洽，惟其起訴基本社會
    事實同一，應予變更起訴法條。
二、爰審酌被告國小畢業之智識程度，素行尚稱良好（有臺灣嘉
    義地方法院檢察署刑案資料查註紀錄表及臺灣高等法院被告
    前案紀錄表各一份附卷可按）；親吻不成即以暴力毆打告訴
    人頭部、臉部之犯罪動機及手段；徒手妨害告訴人配戴戒指
    權利之犯罪手段、告訴人受妨害之程度；與被害人為多年好
    友關係，犯罪造成被害人身體受有傷害，戒指亦未取回；及
    否認犯行，飾詞狡賴，未達成和解之犯後態度等一切情狀，
    分別量處如主文所示之刑。另按犯罪在中華民國九十六年四
    月二十四日以前者，除本條例另有規定外，依下列規定減刑
    ：一、死刑減為無期徒刑。二、無期徒刑減為有期徒刑二十
    年。三、有期徒刑、拘役或罰金，減其刑或金額二分之一。
    又犯最重本刑為五年以下有期徒刑以下之刑之罪，依本條例
    規定減為六月以下有期徒刑、拘役者，應於為減刑裁判時，
    併諭知易科罰金折算之標準。中華民國九十六年罪犯減刑條
    例第二條第一項、第九條分別定有明文。本件被告上揭犯行
    均係在九十六年四月二十四日以前所為，復無不得減刑之例
    外情形，合於減刑條件，併諭知減得之刑及諭知易科罰金之
    折算標準，及定減刑後之應執行刑，暨易科罰金之折算標準
    如主文所示。
據上論斷，應依刑事訴訟法第二百九十九條第一項前段、第三百
條，刑法第二百七十七條第一項、第三百零四條第一項、第四十
一條第一項前段、第五十一條第五款，刑法施行法第一條之一第
一項、第二項前段，中華民國九十六年罪犯減刑條例第二條第一
項第三款、第七條、第九條、第十條第一項，判決如主文。
本案經檢察官蔡彥守到庭執行職務
中　　華　　民　　國　　96　　年　　11　　月　　30　　日
                  刑事第一庭  審判長法  官  許進國
                                    法  官  蔡廷宜
                                    法  官　黃琴媛
上列正本證明與原本無異。
如不服本判決，應於判決送達後十日內向本院提出上訴狀，上訴
書狀依法應敘述具體理由，如未敘述具體理由者，應於上訴期間
屆滿後二十日內補提理由書於本院（均應附繕本）。告訴人或被
害人如對於本判決不服者，應具備理由請求檢察官上訴，其上訴
期間之計算係以檢察官收受判決正本之日期為準。
中　　華　　民　　國　　96　　年　　11　　月　　30　　日
                                　　書記官　李彩娥
本件論罪科刑法條：
刑法第二百七十七條第一項：
傷害人之身體或健康者，處三年以下有期徒刑、拘役或一千元以
下罰金。
中華民國刑法第三百零四條
（強制罪）
以強暴、脅迫使人行無義務之事或妨害人行使權利者，處三年以
下有期徒刑、拘役或三百元以下罰金。
